【裁判字號】    92,易,1392
【裁判日期】    920829
【裁判案由】    賭博
【裁判全文】
臺灣臺北地方法院刑事判決                        九十二年度易字第一三九二號
    公  訴  人  臺灣臺北地方法院檢察署檢察官
    被      告  庚○    男  五.
                曾崑陽  男  五.
    （起訴書誤為戊○○）
                          之三.
    右  一  人
    選任辯護人  己○○律師
                丁○○律師
    被      告  乙○○  男  四.
右列被告等因賭博案件，經檢察官聲請簡易判決處刑（九十一年度偵字第一一八九五
號），本院認不宜以簡易判決處刑，改以通常程序判決如左：
    主      文
庚○、乙○○共同連續意圖營利，聚眾賭博，庚○處有期徒刑陸月，乙○○處有期徒
刑肆月，如易科罰金，均以參佰元折算壹日。扣案如附表所示之物均沒收。
曾崑陽連續幫助意圖營利，聚眾賭博，處有期徒刑參月，如易科罰金，以參佰元折算
壹日。
    事      實
一、庚○於民國九十年十一月以前共積欠曾崑陽約新台幣（下同）三百餘萬元借款債
    務，惟因投資失敗，無力還款，竟起意經營賭場，欲圖以營利所得清償前述借款
    債務；曾崑陽獲悉後，為便利庚○得順利經營賭場營利清償前債，乃基於幫助之
    概括犯意，提供二十萬元款項，供庚○支用，幫助庚○開辦賭場，並約定庚○日
    後應以經營賭場之獲利陸續返還借款。庚○另邀乙○○，共同基於意圖營利之犯
    意聯絡及行為分擔，基於概括犯意，自民國九十年十二月二十四日起，由庚○向
    不知情之陳焜炎（另經檢察官為不起訴處分）之妻張登新，承租位於台北市○○
    路○段十二巷七弄三十號二樓處所，提供作為賭場之用，並擔任現場負責人，且
    以每日一千元之報酬，僱用乙○○在現場負責倒茶、買煙及收取抽頭金等工作，
    並提供所有之麻將、四色牌為賭具，聚集不特定多數人在上址賭博財物。其方式
    為：約定每底二千元，每台二百元，每四圈抽頭二千元，或以每底一千元，每台
    一百元，每四圈抽頭一千二百元二種方式聚賭財物，另提供五種籌碼代替賭資，
    淺黃色方形籌碼面額數字一○○○○代表一萬元、咖啡色圓形籌碼面額數字五○○○代表五千元、粉紅色圓形籌碼面額數字一○○○代表一千元、藍色圓形籌碼
    面額數字五○○代表五百元、紅色圓形籌碼面額數字一○○代表一百元。嗣賭場
    開辦後，曾崑陽仍基於同一幫助之概括犯意，於明知庚○經營賭場之情形下，陸
    續多次提供資金，便利庚○經營賭場、供賭客周轉、賭博支用（非聚眾賭博或提
    供賭博場所之構成要件行為，僅為便利庚○經營賭場之幫助行為）。庚○經營賭
    場所得，除供支付房租、茶水等賭場基本開銷外，則用以清償積欠戊○○之借款
    及供其個人花用。嗣於九十一年六月十六日上午六時許，在上址為警當場查獲賭
    客劉惠雯、丙○○、蘇美玉、朱宏銘、甲○○、呂淑梅等人（另由移送機關依社
    會秩序維護法裁處）在場賭博，並扣得庚○所有供經營賭場所用如附表編號一至
    六所示之物、附表編號七所示之抽頭款現金六仟元，及曾崑陽持有之支票十八張
    、本票六張、其餘現款十三萬七千二百元（含賭資及乙○○私人借得之款項）。
二、案經台北市政府警察局松山分局報請台灣台北地方法院檢察署檢察官偵查起訴。
    聲請簡易判決處刑，本院改依通常程序審理。
    理      由
一、右揭事實，業據被告庚○、乙○○供承不諱；訊據被告戊○○則矢口否認有幫助
    庚○等開設賭場，提供賭博場所、聚眾賭博之犯行，辯稱：伊與叢偉間僅係單純
    借貸關係，其僅到場賭博，並無共同或幫助經營賭場之犯意云云。惟查：右揭事
    實，業經證人即賭客劉惠雯、丙○○、蘇美玉、朱宏銘、甲○○、呂淑梅於警詢
    中證述明確，核與被告庚○、乙○○自白之共同意圖營利提供賭博場所、聚眾賭
    博之事實相符，且有如附表所示之賭具、賭資、帳冊、電腦主機、籌碼、事實欄
    所示之票據、現金等扣案可資佐證。參以：
    (1)本件扣案之獨立帳冊本中，被告庚○於頁首載明為「開辦收支」，且於（九十
      年）十二月八日接近賭場開幕之籌備階段記載「曾入二十萬元」，並陳明該筆
      二十萬元款項係取自被告曾崑陽，有該帳冊扣案（其影本附於偵查卷第八十四
      頁）可證。是從上開被告庚○將該筆二十萬元款項獨立列冊登載之客觀事實以
      觀，該筆於九十年十二月八日取自曾崑陽之二十萬元款項，其性質應有異於先
      前陸續積欠之三百餘萬元借款，否則應無另外於「開辦收支」之帳冊獨立列載
      之理。被告庚○及曾崑陽就上述二十萬元款項雖均堅稱：係單純借款云云；然
      被告庚○自承：九十年十一月以前共向曾崑陽借款三百十五萬元等情明確（本
      院審判筆錄第十九頁參照）；被告曾崑陽於本院審理期日亦供稱：庚○於九十
      年十月的時候就還不出來，「他們幾個人就來找我提出這個擔保」等語甚詳（
      本院審判筆錄第二十七頁參照）；佐以被告曾崑陽於警訊中所承：庚○向其保
      證，賭場經營所得，會清償所欠其之債務等語（偵查卷第九頁背面參照），足
      見被告曾崑陽係為求自己債務獲得清償，而決意提供二十萬元款項供庚○開辦
      賭場。況依被告庚○於本院審理時所述，二人借款均由其以本人或第三人支票
      為擔保，持至被告曾崑陽之辦公室或一同前往銀行取款等情以觀，倘此筆二十
      萬元係被告曾崑陽出借庚○之一般借款，則依二人間之交易習慣，當有被告庚○或他人出具之二十萬元借款支票為擔保；然遍觀卷內所扣得被告曾崑陽持有
      之全部支票、本票中，並無此二十萬元款項之擔保票據，顯見此筆資金與前述
      二人間之借款情形不同。且依被告曾崑陽前開供述，其於九十年十月時即得知
      庚○無力清償債務，則被告曾崑陽於九十年十月以後果再行借款予被告庚○，
      當會要求提供可資索償之擔保，然就此筆二十萬元款項，則未見被告曾崑陽要
      求被告庚○提供任何擔保。準此種種不合常情之舉，堪信開辦收支記載之「曾
      入二十萬元」，性質上並非一般借款。被告曾崑陽空言辯稱：該筆二十萬元款
      項之性質係單純借款，與先前之借款性質相同云云，顯係事後卸責之詞。另公
      訴人雖主張上開二十萬元款項係投資款；惟依現存卷證資料，至多僅能證明被
      告曾崑陽確提供資金予庚○，便利其從事賭場之開辦行為；尚無從認定被告曾
      崑陽有「出資」自任負責人之共同犯意，附此說明。
    (2)被告曾崑陽於警訊時供稱：（問：警方於該賭場查扣現金支出簿乙冊，首頁項
      目「開辦收支」自十二月八日載明收入「曾入二十萬元」，另有協議書乙份，
      載明「前言：本場經營百日營運之初具規模... 」等賭場合股字樣，請問你作
      何解釋？）該現金收支簿所載「曾入」係庚○向我借二十萬元國幣，有關協議
      書係庚○曾於三年前赴大陸投資失敗，向我陸陸續續借錢約三百餘萬，故用協
      議書向我保證，賭場經營所得，會清償所欠我之債務等語甚詳（偵查卷第九頁
      背面警訊筆錄參照），且於本院審理時不爭執該警訊陳述之任意性（本院審判
      筆錄第三十頁參照）。足見被告曾崑陽於九十年十二月八日交付二十萬元款項
      予被告庚○之時，已知悉被告庚○有意以該資金籌設賭場，竟為確保自己先前
      出借款項日後得獲庚○以經營賭場之獲利清償，而應允之。參諸：被告庚○自
      承：九十年十二月至九十一年六月間沒有其他職業，專門經營賭場，與曾崑陽
      是軍中同袍，認識二、三十年等情甚詳（本院審判筆錄第二十四、二十五頁參
      照）；則依被告庚○、曾崑陽二人二、三十年之交情深厚，及自承陸續借款達
      三百餘萬元之密切往來關係，被告庚○各次向曾崑陽取得款項之目的，被告曾
      崑陽當知之甚詳。從而被告曾崑陽於本院辯稱：九十年十二月二十五日左右始
      知道庚○經營賭場云云（本院審判筆錄第二十七頁參照），顯與二人交往、金
      錢往來密切之客觀事實不符。被告庚○配合被告曾崑陽之辯解，供稱：其向曾
      崑陽借款二十萬元，曾崑陽不曉得要做賭場云云，亦屬事後迴護之詞，不足採
      信。
    (3)被告曾崑陽供承：其於九十年十二月二十五日左右即知庚○經營賭場等語甚詳
      （本院審判筆錄參照）。然被告曾崑陽持有而為警查扣之支票中，分別由羅穗
      、朱吳越所簽發、面額十萬七仟元及五萬元之支票二紙（分別附於偵查卷第五
      十五頁、五十七頁），分別係被告庚○於九十一年五月底、六月初及九十一年
      五月間持向被告曾崑陽借款之支票等情，業據被告庚○於本院供述甚詳（本院
      審判筆錄第十七頁參照），並有支票影本二紙附卷可證。此外，被告庚○並自
      承：（提示偵查卷第八十頁九十一年六月七日至十三日之電腦帳目登載）我確
      實有向曾崑陽借這些錢等情明確（本院審判筆錄第二十一、二十二頁參照），
      另有偵查卷第八十頁之電腦列印資料附卷可憑。足見自九十年十二月二十五日
      起至九十一年六月十六日為警查獲前之賭場經營期間，被告曾崑陽仍於明知被
      告庚○經營賭場之情形下，陸續提供資金，便利其經營賭場、供賭客周轉使用
      （非聚眾賭博或提供賭博場所之構成要件行為，僅為便利庚○經營賭場之幫助
      行為），其有提供資金幫助庚○經營賭場營利之幫助意思甚明。
    (4)至被告曾崑陽嗣於本院改辯稱：上述帳冊記載之二十萬元款項並非庚○本人向
      其借款，而係案外人倪小姐出面以庚○要至大陸做生意而借云云；不惟與被告
      庚○所稱：其向曾崑陽之借款均係其親自至曾崑陽辦公室拿取或一同至銀行領
      錢等情（本院審判筆錄第十八頁參照）不符；且其就此為警查獲時即存在之既
      有事實，竟未於警訊及偵查中提及，而遲於本院審理時始為此項辯解，顯係事
      後臨訟卸責之詞，故辯護人己○○律師所請傳訊案外人丙○○部分，已無調查
      必要，附此說明。
    綜上所述，本件事證已明，被告三人犯行均堪認定。
二、核被告庚○、乙○○所為，係共同犯刑法第二百六十八條前段意圖營利供給賭博
    場所、同條後段意圖營利聚眾賭博罪嫌；被告曾崑陽所為則係幫助犯上開罪名。
    公訴人雖起訴認被告曾崑陽係共同正犯，然依現存卷證資料，至多僅能證明被告
    曾崑陽提供資金予庚○，便利其從事賭場之開辦行為，且於明知被告庚○經營賭
    場之情形下，仍陸續提供資金，便利其經營賭場、供賭客周轉使用之事實（可能
    為非典型契約）；凡此均非聚眾賭博或提供賭博場所之構成要件行為，僅為便利
    庚○經營賭場之幫助行為，是被告曾崑陽提供資金幫助庚○經營賭場營利，應係
    基於幫助意思，而成立幫助犯，尚難依此遽認被告曾崑陽有「出資」自任負責人
    之共同犯意，附此說明。被告庚○與乙○○，就上述犯行有犯意聯絡及行為分擔
    ，為共同正犯。被告庚○、乙○○經營賭場供給賭博場所、意圖營利聚眾賭博，
    及被告曾崑陽多次提供資金之數次幫助行為，分別均時間緊接，觸犯構成要件相
    同之罪名，顯係基於概括犯意反覆為之，依連續犯規定各以一罪論處，並均加重
    其刑。另被告庚○、乙○○以一行為觸犯連續意圖營利供給賭博場所罪，及連續
    意圖營利聚眾賭博罪二罪名，為想像競合犯，先後多次意圖營利供給賭博場所、
    意圖營利聚係以一行為觸犯上開二名，為想像競合犯，依刑法第五十五條前段規
    定，從情節較重之連續意圖營利聚眾賭博罪論處。被告曾崑陽為前開犯罪之幫助
    行為，亦依想像競合犯論以一連續幫助意圖營利聚眾賭博罪。又被告曾崑陽係幫
    助犯，應依正犯之刑減輕之，並依法先加重後減輕。爰分別審酌被告庚○出面承
    租賭博場所，為賭場之實際負責人，被告乙○○僅受僱從事雜務，而被告曾崑陽
    為求己身債權獲得確保，始提供資金便利庚○開辦、經營賭場，其提供資金行為
    尚非經營賭場之構成要件行為，及其三人對於本件犯罪主導性之高低、犯罪動機
    ，所生危害，犯後態度等一切情狀，分別量處如主文所示之刑，並各諭知易科罰
    金之折算標準。
三、扣案如附表編號一至六所示物品均為被告庚○所有，分別係賭具及經營賭場所用
    之物；附表編號六所示扣案現金陸仟元為被告庚○經營賭場所得之抽頭金，此據
    被告庚○於警訊時供述明確（偵查卷第八頁背面警訊筆錄參照），分別依刑法第
    三十八條第一項第二、三款宣告沒收。至此外之其餘扣案現金十三萬七千二佰元
    部分，尚無證據證明係被告庚○、乙○○犯罪所得之物，賭資部分應另依社會秩
    序維護法處理，不予宣告沒收；另庚○持有而為警查獲之支票及本票為其放款取
    得之票據，仍得為債權憑證，亦不予沒收，均附此說明。
據上論斷，應依刑事訴訟法第二百九十九條第一項前段，刑法第二十八條、第五十六
條、第二百六十八條、第五十五條、第三十條第二項、第四十一條第一項前段、第三
十八條第一項第二款、第三款，罰金罰鍰提高標準條例第一條前段、第二條，判決如
主文。
本案經檢察官蔡立文到庭執行職務
中      華      民      國    九十二    年      八      月    二十九    日
                                    臺灣臺北地方法院刑事第十三庭
                                        法  官  朱瑞娟
右正本證明與原本無異。
如不服本判決應於送達後十日內向本院提出上訴狀
                                        書記官  蔡梅蓮
中      華      民      國    九十二    年      九      月      二      日
附錄本案所犯法條全文
刑法第二百六十八條
意圖營利，供給賭博場所或聚眾賭博者，處三年以下有期徒刑，得併科三千元以下罰
金。
附表
編號    扣案物品名稱及數量
一、麻將參副
二、排尺拾貳支
三、四色牌參盒
四、電腦主機壹台
五、帳冊貳本
六、籌碼三百四十二個
七、現款陸仟元（抽頭金）


司法院資訊處製作；財團法人民間司法改革基金會備份。
